【裁判字號】    95,交簡上,146
【裁判日期】    951130
【裁判案由】    過失傷害
【裁判全文】
臺灣板橋地方法院刑事判決           95年度交簡上字第146號
上  訴  人  臺灣板橋地方法院檢察署檢察官
被      告  甲○○
上列上訴人因過失傷害案件，不服本院95年度交簡字第900 號中
華民國95年7 月31日第一審簡易判決（聲請簡易判決處刑案號：
95年度偵字第14632號），提起上訴，本院判決如下：
    主  文
上訴駁回。
甲○○緩刑貳年。
    事  實
一、甲○○於民國九十五年一月六日上午十一時四十九分許，騎
    乘車牌號碼MFM-998 號重型機車，沿臺北縣新莊市○○街往
    臺北縣新莊市○○路方向行駛，本應注意車前狀況，並隨時
    採取必要之安全措施，而當時天候雖然下雨、路面濕潤，然
    係日間自然光線，且為無缺陷、無障礙物之柏油路面，視距
    良好等情形，並無不能注意之情事，竟疏未注意，於行經臺
    北縣新莊市○○街一二五之一號前，未注意車前狀況即貿然
    前行，適乙○○在該新莊市○○街一二五之一號前甫購買完
    便當，正騎乘車牌號碼WRX-246 號輕型機車欲進入八德街再
    往民安路方向行駛，亦疏未注意車前狀況及起步前應顯示方
    向燈，注意前後左右有無障礙或車輛行人，並應讓行進中之
    車輛優先通行，即逕行駛入八德街，致甲○○所騎乘之上開
    機車車頭撞擊乙○○所騎乘上開機車之左側車身，造成乙○
    ○人車倒地，並因此受有左側下肢擦挫傷併六五公分表皮
    壞死、左側足踝扭傷併皮下血腫等傷害。甲○○肇事後，仍
    停留在現場，在其犯行未被有偵查犯罪職權之機關或公務員
    發覺前，即主動向前來處理之員警自首，嗣並接受裁判。
二、案經乙○○訴由臺北縣政府警察局新莊分局報告臺灣板橋地
    方法院檢察署檢察官偵查後聲請簡易判決處刑。
    理  由
一、證據能力有無之判斷：
    按被告以外之人（包括證人、鑑定人、告訴人、被害人及共
    同被告等）於審判外之陳述雖不符刑事訴訟法第一百五十九
    條之一至之四等四條之規定，而經當事人於審判程序同意作
    為證據，法院審酌該言詞陳述或書面陳述作成時之情況，認
    為適當者，亦得為證據；當事人、代理人或辯護人於法院調
    查證據時，知有刑事訴訟法第一百五十九條第一項不得為證
    據之情形，而未於言詞辯論終結前聲明異議者，視為有前項
    之同意，同法第一百五十九條之五定有明文。立法意旨在於
    傳聞證據未經當事人之反對詰問予以核實，原則上先予排除
    。惟若當事人已放棄反對詰問權，於審判程序中表明同意該
    等傳聞證據可作為證據；或於言詞辯論終結前未聲明異議，
    基於尊重當事人對傳聞證據之處分權，及證據資料愈豐富，
    愈有助於真實發見之理念，且強化言詞辯論主義，使訴訟程
    序得以順暢進行，上開傳聞證據亦均具有證據能力。本件證
    人即告訴人乙○○曾於警詢中為陳述，其性質雖屬傳聞證據
    ，惟其等未再於法院審理中為陳述，且查無符合同法第一百
    五十九條之一至之四等前四條之情形，其所為之上開警詢筆
    錄內容，於本院審理時予以提示並告以要旨，且各經檢察官
    及被告等人表示意見。當事人已知上述筆錄乃傳聞證據，且
    均未於言詞辯論終結前對該等筆錄內容異議，依上開規定，
    是證人乙○○於警詢中之證言應具有證據能力。
二、上開被告甲○○騎乘機車肇事致告訴人乙○○受傷等事實，
    業據被告甲○○於本院審理時坦承不諱（見本院卷第三三頁
    ），核與證人乙○○於警詢時證述情節相符（偵查卷第五頁
    至第八頁），並有行政院衛生署臺北醫院診斷證明書、道路
    交通事故調查表、道路交通事故調查報告表(一)、(二)各一件暨
    現場照片十二幀在卷可稽，是被告前開自白核與事實相符，
    應堪採信。
三、按汽車行駛時，駕駛人應注意車前狀況並隨時採取必要之安
    全措施，道路交通安全規則第九十四條第三項定有明文。被
    告於上揭時地駕車本應注意上揭規定，而當時天候雖然下雨
    、路面濕潤，然係日間自然光線，且為無缺陷、無障礙物之
    柏油路面，視距良好等情形，並無不能注意之情事，竟疏於
    注意，致肇事而使告訴人乙○○之受有前開傷害，其有過失
    ，至為明顯，臺灣省臺北縣區車輛行車故鑑定委員會亦同此
    見解，有該會九十三月六日北縣鑑字第0955180196號函所附
    之鑑定意見書一件附卷可稽。告訴人乙○○既因本件車禍受
    有前開傷害，則其傷害與被告之過失行為間顯有相當因果關
    係，被告自應負過失傷害之罪責。本件事證明確，被告犯行
    洵堪認定。
四、查被告行為後，刑法業於九十四年二月二日修正公布，九十
    五年七月一日起施行。按「行為後法律有變更者，適用行為
    時之法律，但行為後之法律有利於行為人者，適用最有利於
    行為人之法律」，修正後刑法第二條第一項定有明文。此條
    規定係規範行為後法律變更所生新舊法比較適用之準據法，
    本身尚無新舊法比較之問題，於新法施行後，應一律適用新
    法第二條第一項之規定，為「從舊從輕」之比較，先予敘明
    ，再按本次法律變更，比較時應就罪刑有關之共犯、未遂犯
    、想像競合犯、牽連犯、連續犯、結合犯，以及累犯加重、
    自首減輕暨其他法定加減原因（如身分加減）與加減例等一
    切情形，綜其全部罪刑之結果而為比較（最高法院九十五年
    五月二十三日九十五年度第八次刑事庭會議決議參照）。茲
    就本件新舊法比較結果敘述如下：
  (一)關於罰金刑，刑法分則編各罪所定罰金刑之貨幣單位原為銀
    元，修正前刑法第三十三條第五款規定：「罰金：一元（銀
    元）以上。」，而依罰金罰鍰提高標準條例規定，就七十二
    年六月二十六日前修正之刑法部分條文罰金數額提高二至十
    倍，其後修正者則不提高倍數，並依現行法規所定貨幣單位
    折算新臺幣條例規定，以銀元一元折算新臺幣三元。修正後
    刑法第三十三條第五款規定：「罰金：新臺幣一千元以上，
    以百元計算之。」，刑法第三十三條第五款所定罰金貨幣單
    位經修正為新臺幣後，刑法分則各罪所定罰金刑之貨幣單位
    亦應配合修正為新臺幣，為使刑法分則編各罪所定罰金之最
    高數額與刑法修正前趨於一致，乃增訂刑法施行法第一條之
    一：「中華民國九十四年一月七日刑法修正施行後，刑法分
    則編所定罰金之貨幣單位為新臺幣。九十四年一月七日刑法
    修正時，刑法分則編未修正之條文定有罰金者，自九十四年
    一月七日刑法修正施行後，就其所定數額提高為三十倍。但
    七十二年六月二十六日至九十四年一月七日新增或修正之條
    文，就其所定數額提高為三倍。」。從而，刑法分則編各罪
    所定罰金刑之最高數額，於上開規定修正後並無不同，惟修
    正後刑法第三十三條第五款所定罰金刑最低數額，較之修正
    前提高，自以修正前刑法第三十三條第五款規定有利於被告
    。
  (二)本件被告犯罪時之刑法第四十一條第一項前段規定：「犯最
    重本刑為五年以下有期徒刑以下之刑之罪，而受六個月以下
    有期徒刑或拘役之宣告，因身體、教育、職業、家庭之關係
    或其他正當事由，執行顯有困難者，得以一元以上三元以下
    折算一日，易科罰金。」又被告行為時之易科罰金折算標準
    ，依修正前罰金罰鍰提高標準條例第二條前段（現已刪除）
    規定，就其原定數額提高為一百倍折算一日，則本件被告行
    為時之易科罰金折算標準，應以銀元三百元折算一日，經折
    算為新臺幣後，應以新臺幣九百元折算為一日。惟九十五年
    七月一日修正公布施行之刑法第四十一條第一項前段則規定
    ：「犯最重本刑為五年以下有期徒刑以下之刑之罪，而受六
    個月以下有期徒刑或拘役之宣告者，得以新臺幣一千元、二
    千元或三千元折算一日，易科罰金。」比較修正前後之易科
    罰金折算標準，以九十五年七月一日修正公布施行前之規定
    ，較有利於受刑人，自應依現行刑法第二條第一項前段，適
    用修正前刑法第四十一條第一項前段規定，定其易科罰金之
    折算標準。
  (三)被告對於未發覺之罪自首而受裁判，依修正後刑法第六十二
    條將原規定之「必減」修正為「得減」，雖性質上屬刑法裁
    量之事項，惟既影響行為人之刑罰法律效果, 應屬法律變更
    之範疇，而有刑法第二條第一項之適用，經比較新舊法，以
    舊法規定「必減」對行為人較為有利，故應適用舊法第六十
    二條前段規定減輕其刑。
  (四)綜此，依整體比較之結果，依修正後刑法第二條第一項前段
    之規定，適用行為時之舊法處斷。
五、核被告所為，係犯刑法第二百八十四條第一項前段之過失傷
    害罪。被告犯罪後，於有偵查權限之機關發覺前即自首而表
    明願意接受裁判之意，有臺北縣政府警察局新莊分局交通分
    隊道路交通事故肇事人自首情形紀錄表乙紙附卷可稽（見偵
    查卷第十九頁），應依修正前刑法第六十二條前段規定，減
    輕其刑。原審審酌被告本件車禍肇事，被告固有騎乘重型機
    車，未注意車前狀況之過失，然告訴人駕駛輕型機車，路旁
    起駛未注意車前狀況及禮讓行進中之車輛先行，對本件車禍
    事故之發生亦與有過失等情節，並依告訴人所受傷勢，暨被
    告尚未與告訴人達成和解，賠償告訴人所受損害（有本院辦
    理刑事案件電話紀錄查詢表一紙在卷可稽），及被告犯後態
    度等一切情形，並依刑事訴訟法第四百四十九條第一項前段
    、第三項，刑法第二條第一項前段、第二百八十四條第一項
    前段、修正前刑法第六十二條前段、修正前刑法第四十一條
    第一項前段，罰金罰鍰提高標準條例第一條前段、修正前罰
    金罰鍰提高標準條例第二條，逕以簡易判決量處拘役三十日
    ，並諭知如易科罰金之折算標準。經核其認事用法，並無不
    合，量刑亦屬妥適，應予維持。上訴人提起本件上訴，並未
    具體指摘原判決有何違誤或不當之處，其上訴為無理由，應
    予駁回。查被告行為後，刑法第七十四條亦於九十五年七月
    一日修正施行，惟犯罪在新法施行前，新法施行後，緩刑之
    宣告，應適用新法第七十四條之規定（最高法院九十五年第
    八次刑事庭會議決議第七點同此見解）。本件被告前未曾受
    有期徒刑以上刑之宣告，此有臺灣高等法院被告前案紀錄表
    各一件在卷足參，其肇事後一時失慮，致觸犯本件犯行，犯
    後已於本院審理時坦承犯罪，又與告訴人乙○○達成和解，
    並有已賠償告訴人乙○○之損失完畢，有和解筆錄一件附卷
    可稽，其經此偵審程序及罪刑之宣告，當知所警惕，而無再
    犯之虞，本院認對其所宣告之刑以暫不執行為適當，均併予
    宣告緩刑貳年。
據上論斷，應依刑事訴訟第四百五十五條之一第一項、第三項、
第三百六十八條，刑法第七十四條第一項第一款，判決如主文。
本案經檢察官張誌洋到庭執行職務。
中    華    民    國    95    年    11    月    30    日
                刑事第五庭  審判長法  官  陳坤地
                                  法  官  許映鈞
                                  法  官  李麗珠
上列正本證明與原本無異。
本件不得上訴。
                                  書記官  王麗雯
中    華    民    國    95    年    12    月    1     日
附錄本案所犯法條全文
刑法第284條
因過失傷害人者，處6月以下有期徒刑、拘役或五百元以下罰金
，致重傷者，處1年以下有期徒刑、拘役或五百元以下罰金。
從事業務之人，因業務上之過失傷害人者，處1年以下有期徒刑
、拘役或1 千元以下罰金，致重傷者，處3 年以下有期徒刑、拘
役或2 千元以下罰金。


司法院資訊處製作；財團法人民間司法改革基金會備份。
